【裁判字號】    95,抗,39
【裁判日期】    950307
【裁判案由】    選派檢查人
【裁判全文】
臺灣板橋地方法院民事裁定                95年度抗字第39號
抗  告  人  龍纖股份有限公司
法定代理人  乙○○
相  對  人  甲○○
上列抗告人因與相對人間選派檢查人事件，對於中華民國本院94
年度司字第247 號裁定提起抗告，裁定如下：
    主  文
抗告駁回。
抗告程序費用由抗告人負擔。
    理  由
一、抗告意旨略以：相對人係自第三人簡民德處受讓取得抗告人
    公司股權，前開股權之取得乃抗告人法定代理人乙○○指定
    其為登記名義人而來等情，已據臺灣高等法院94年度上更(二)
    字第294 號判決認定屬實。是則相對人僅具有股權之形式，
    並無股東之實權（即股權應係乙○○所有），自不得以股東
    自屬而聲請法院指定檢查人。詎原法院未通知抗告人表示意
    見，即遽准其所請，於法自有未合，爰提起本件抗告等語，
    並提出證券交易稅代徵稅額繳款書影本一份、股票影本四份
    、最高法院裁判影本共二份（94年度台附字第17號判決及93
    年度台上字第711 號裁定）、臺灣高等法院裁判四份（94年
    度上更(二)字第294 號判決、92年度重附民字第67號判決、91
    年度重上字第137 號判決、90年度抗字第28號裁定）為證。
二、按公司法第245 條第1 項所定聲請選派檢查人之規定，除具
    備繼續1 年以上持有已發行股份總數3%之股東之要件外，別
    無其他資格之限制（最高法院86年度台抗字第108 號裁判意
    旨參照）。經查：
  (一)經濟部前以「抗告人公司因自民國81年9 月23日起之變更登
    記有偽造、變造文書等情事，經法院判決確定」為由，依公
    司法第9 條第4 項規定將前開變更登記予以撤銷，並回復至
    原臺灣省政府建設廳79年12月19日79建三辛字第406555號函
    核准登記之狀態等情，有該部94年4 月27日經授中字第
    09432000 930號函一份在卷可佐。是由目前抗告人公司登記
    之資本總額為新臺幣（下同）2,600 萬元，持股比例為乙○
    ○5000股、蕭瑀（原名蕭麗華）、甲○○（原名劉素美即相
    對人）、簡清追、簡秋琴、簡源森各40000 股等情觀之，相
    對人已符「繼續1 年以上，持有抗告人公司已發行股份3%以
    上之股東」聲請法院選派公司檢查人之條件，自非不得為本
    件之聲請。
  (二)抗告人所提出證券交易稅代徵稅額繳款書影本一份、股票影
    本四份（相對人背書讓與乙○○），既經刑事判決認定乃經
    訴外人乙○○以偽造相對人背書之方式移轉確定，有臺灣高
    等法院94年度上更(二)字第294 號、最高法院93年度台上字第
    1198號判決影本各一份為佐，自難認相對人之股權已經合法
    轉讓乙○○。而相對人是否無償受讓系爭股權？抑或乃受訴
    外人乙○○指示始登記為股東？僅涉相對人與乙○○等人間
    內部關係，於訴外人乙○○本於與相對人間契約關係取回股
    權前，並無礙相對人股東身份之認定，併此敘明。
  (三)再關於抗告人所提出另案判決：
    (1)最高法院94年度台附字第17號判決「上訴駁回」（上訴人
      為相對人、被上訴人為抗告人及乙○○）之理由乃：乙○
      ○方面刑事部分未經合法上訴，依刑事訴訟法第503 條第
      2 項規定，不得就附帶民事訴訟判決提起上訴；抗告人方
      面則非原審當事人，不得列為被上訴人，故均程序不合法
      而駁回上訴，並未涉實體認定。
    (2)臺灣高等法院92年度重附民第67號判決「原告之訴及假執
      行之聲請均駁回」（原告為相對人、被告為抗告人及乙○
      ○）之理由乃：原告所主張之事實並非本件刑事訴訟起訴
      或審理之犯罪事實，故原告依刑事附帶民事訴訟規定所為
      之起訴，程序上於法不合，應予駁回，亦未涉實體認定。
    (3)臺灣高等法院91年度重上字第137 號民事判決「上訴及假
      執行之聲請均駁回」（上訴人為相對人、被上訴人蕭瑀（
      原名蕭麗華）之理由乃：偽造文書部分乃訴外人乙○○所
      為，與被上訴人無涉（非共犯），不得據此請求賠償4,00
      0,000 元，故判決駁回，由其判決內容反足推認股權移轉
      不合法之事實。嗣相對人不服提起上訴，最高法院93年度
      台上711 號裁定認上訴不合法（未納裁判費及未委任律師
      為訴訟代理人）而駁回上訴。
    (4)最高法院90年抗字第28號裁定「抗告駁回」，內容係涉保
      全證據事件，與本件聲請並無直接關聯。
    (5)綜上，相對人所為前開訴訟行為雖均經駁回確定，惟無動
      搖其於本件聲請時具公司法第245 條第1 項股東身分之條
      件。
三、據上論結，本件抗告為無理由，依非訟事件法第46條、第21
    條第2項，民事訴訟法第495條之1第1項、第449條第1項、第
    78條，裁定如主文。
中    華    民    國    95    年    3     月    7     日
              民事第一庭    審判長法  官  李世貴
                                  法  官  黃若美
                                  法  官  黃信滿
正本係照原本作成。如不服本裁定，僅得於收受本裁定正本送達
後10日內，以適用法規顯有錯誤為理由，向本院提出再抗告狀
，（須附繕本一份及繳納再抗告裁判費新台幣1,000元），經本
院許可後紿可再抗告。
中    華    民    國    95    年    3     月    7     日
                                   書記官  吳美瑤


司法院資訊處製作；財團法人民間司法改革基金會備份。
